臺灣臺北地方法院刑事判決　　　　　　　九十一年度易字第三三三號
　　公　訴　人　臺灣臺北地方法院檢察署檢察官
　　被　　　告　甲○○
右列被告因詐欺案件，經檢察官聲請簡易判決處刑（八十九年度調偵字第七五一號）
，本院改依通常程序判決如左：
    主      文
甲○○意圖為自己不法之所有，以詐術使人將本人之物交付，處有期徒刑壹年，緩刑
伍年。
    事      實
一、甲○○係台門國際股份有限公司（下稱台門公司）之副董事長，與秉鉅工程股份
    有限公司董事長乙○○，雙方因業務承攬工程緣故而認識，詎其意圖為自己不法
    之所有，於民國八十八年八月二十五日，向乙○○謊稱其公司欲承攬其它工程，
    需一筆押標金，但因其經濟情況不佳，希望由乙○○出具支票供其做為保證票，
    並保證乙○○所交付之支票絕不會轉讓予第三人或向銀行提示交換，致使乙○○
    陷於錯誤，而將八張支票交付予甲○○（票據號碼：ＸＬ0000000號、Ｘ
    Ｌ0000000號、ＸＬ0000000號，金額各為新台幣（下同）一百萬
    元之支票三張；ＸＬ0000000號、金額二百萬元；ＸＬ0000000號
    、ＸＬ0000000號、ＸＬ0000000號，金額均為五十萬元，ＸＬ0
    000000號，金額八十萬元），嗣甲○○竟將上述支票號碼：ＸＬ0000
    000號、ＸＬ0000000號、ＸＬ0000000號、ＸＬ000000
    0號、ＸＬ0000000號等五張支票轉交由不知情之林子雄提示，乙○○始
    知受騙。
二、案經被害人乙○○訴請台灣台北地方法院檢察署檢察官偵查起訴。
    理      由
一、訊據被告除否認有詐欺犯意外，餘均坦承不諱，辯稱確是生意週轉之用，保管條
    上寫不能轉讓或向銀行提示交換，是事後依告訴人之要求所寫，所買的樹都還種
    在桃園大溪，沒有賣掉，系爭支票是和林子雄交換的，伊可打電話叫林子雄回來
    云云。
二、惟查被告所出具在卷之系爭支票保管條中明白指出保管人絕不能有轉讓、提示、
    交換之行為，否則願負一切法律責任等文字，被告出具之時間為八十八年八月二
    十五日，顯非事後出具，再以告訴人交付本件支票給被告，被告亦僅出具保管條
    讓告訴人收執，尤見非事後應告訴人之意補載，況該保管條並非手寫，打字之字
    形及保管條之格式，均相同，應非分二次製作，是被告所辯顯不足採。又被告通
    緝到案後，於本院供稱：告訴人不知伊借系爭支票是為了買綠化用之樹木，伊向
    告訴人說伊公司需週轉金，約一個月內返還同額現金，伊持本件支票向林子雄調
    借二百五十萬元，當時為了不想讓伊公司之董事長知道，所以騙告訴人是公司週
    轉之用，如果沒有以伊公司名義借，告訴人可能不會借給伊等語，顯見被告係瞞
    著伊公司董事長（被告為副董事長），假藉伊公司之名義，向告訴人騙稱伊公司
    要週轉之用，而向告訴人騙借系爭支票，實則用於被告經營綠化工程之用，被告
    並明知如果向告訴人說實話，告訴人不會借給被告，告訴人亦稱系爭支票如非用
    於台門公司做工程之押標金，伊不會借給被告，足見被告確有施用詐術，告訴人
    並因之陷於錯誤，而允借系爭支票，借期屆至後，被告未歸還支票，嗣並避不見
    面，經告訴人以存證信函催告，被告亦置之不理，至八十八年十二月二日，被告
    雖出面說明，雖退還三張支票，並說明除一張已轉讓，並經持有人提示，其願近
    期內處理解決，惟竟又騙告訴人其餘四張支票（票號ＸＬ0000000～三）
    遺失，而出具證明供告訴人為掛失止付之用，亦有被告出具之證明書附於偵查卷
    中可證，足見被告確有不法所有之意圖，本件事證明確，被告犯行洵堪認定。
三、核被告所為係犯刑法第三百三十九條第一項之詐欺取財罪。爰審酌被告於辯論終
    結後積極與告訴人和解，有告訴人具狀在卷，其犯罪後態度尚佳，惟其犯罪所得
    不低，情節非輕等情，並參酌被告其餘犯罪之動機、目的、手段、品行、智識程
    度、所生危害及犯罪後之態度等一切情狀，量處如主文所示之刑，以資懲儆。
    又被告於七十三年間因犯詐欺罪經本院判處有期徒刑五月，緩刑五年；七十九年
    間又偽造文書，經板橋地方法院判處有期徒刑六月，嗣減為三月，再減為一月十
    五日均確定，並執行完畢，其五年內未再受有期徒刑以上刑之宣告，有台灣高等
    法院被告全國前案紀錄表在卷可稽，本院因被告於辯論終結後，已積極與告訴人
    達成和解，足見其有悔意，本院信其經本次罪刑之宣告，已足促其改過向善，並
    參酌被告前曾受緩刑之宣告，緣宣告緩刑五年，以勵其自新。
據上論斷，應依刑事訴訟法第四百五十二條、第二百九十九條第一項前段、刑法第三
百三十九條第一項、第七十四條第二款，罰金罰鍰提高標準條例第一條前段，判決如
主文。
本案經檢察官蔡名堯到庭執行職務
中      華      民      國      九十一      年     十     月    十七    日
                                      臺灣臺北地方法院刑事第一庭
                                          法  官  劉  亭  柏
右正本證明與原本無異。
如不服本判決，應於判決送達後十日內，向本院提出上訴狀。
                                          書記官  羅  欣  宜
中      華      民      國      九十一      年     十     月   二十四   日
附錄本案論罪科刑法條全文：
刑法第三百三十九條
一意圖為自己或第三人不法之所有，以詐術使人將本人或第三人之物交付者，處五年
  以下有期徒刑、拘役或科或併科一千元以下罰金。
二以前項方法得財產上不法之利益或使第三人得之者亦同。
三前二項之未遂犯罰之。
